【裁判字號】    96,重訴,30
【裁判日期】    970626
【裁判案由】    毒品危害防制條例
【裁判全文】
臺灣臺南地方法院刑事判決              96年度重訴字第30號
公  訴  人  臺灣臺南地方法院檢察署檢察官
被      告  己  ○
            乙○○
                    （現於臺灣高雄女子監獄執行中）
            丁○○
                    （原
共      同
指定辯護人  本院公設辯護人甲○○
被      告  庚○○
選任辯護人  蔡進清律師
上列被告因毒品危害防制條例案件，經檢察官提起公訴（96年度
偵字第6673號），本院判決如下：
    主  文
己○共同運輸第一級毒品，處有期徒刑拾捌年。
乙○○共同運輸第一級毒品，處有期徒刑拾柒年捌月。
庚○○、丁○○共同運輸第一級毒品，各處有期徒刑拾伍年陸月
。
扣案如附表所示之第一級毒品均沒收銷燬之。
    事  實
一、己○於民國（下同）九十六年四月上旬，與其配偶乙○○及
    友人庚○○、丁○○、丙○○等人共謀由境外運輸第一級毒
    品海洛因入境，言明出國食、宿交通等費用均由己○負擔，
    每私運一粒海洛因球成功，由己○給付私運者新臺幣（下同
    ）三萬元為酬。商議既定，己○與乙○○即先於同月十一日
    上午，由高雄市小港機場，搭乘港龍航空公司班機至香港後
    轉往越南國胡志明市，與毒梟洽取毒品。庚○○、丁○○、
    丙○○三人則於同月十三日由高雄市小港機場，搭乘港龍航
    空公司班機至香港後轉往越南國胡志明市，與己○、乙○○
    等會合，一同投宿於胡志明市之某飯店。同月十五日上午，
    己○在上開飯店內取得姓名、年籍不詳，綽號為「阿吉」之
    毒梟（另由臺灣臺南地方法院檢察署檢察官偵查）交付之海
    洛因球計十七粒，旋於同日深夜在該飯店內將該十七粒海洛
    因球分散交付予乙○○等人，其中乙○○、庚○○、丁○○
    每人各分得四粒、丙○○分得五粒（丙○○經傳訊未到庭，
    其涉案之部分另行審結）。翌（十六）日上午，乙○○、庚○○、丁○○、丙○○等人分別在飯店內將其分得之海洛因
    球以保險套包裝後塞入肛門，即搭乘班機至香港，轉搭巴士
    至中國大陸廣州市。進住飯店後，乙○○、庚○○、丁○○
    、丙○○等人暫將塞入肛門內之海洛因球排出。嗣於同年月
    十七日上午，乙○○、庚○○、丁○○、丙○○等人，復將
    前揭海洛因球以同一方式塞入肛門內，搭乘車、船返回香港
    ，旋即於同日十八時許，由香港搭乘港龍航空公司ＫＡ四三
    ○班次飛機返台，於同日晚上七時三十分抵達高雄市小港機
    場時，為警據報會同海關查獲，將乙○○、庚○○、丁○○
    、丙○○等人帶往高雄市立聯合醫院大同院區鑑驗，於同日
    二十二時二十五分至二十二時五十五分許，分別將渠等前揭
    塞入肛門之海洛因球計十七粒排出體外（其數量及合計淨重
    、純質淨重均如附表所示）。
二、案經海巡署南部地區巡防局臺南市機重查緝隊及高雄縣警察
    局仁武分局報請臺灣臺南地方法院檢察署檢察官偵查起訴。
    理  由
壹、程序部分：
一、按被告之自白非出於強暴、脅迫、利誘、詐欺、疲勞訊問、
    違法羈押或其他不正之方法，且與事實相符者，得為證據。
    刑事訴訟法第一百五十六條第一項定有明文。查本件被告四
    人於本院行準備程序及審理程序時，對於公訴檢察官提出被
    告於警詢及偵查中之筆錄證據能力均不爭執，亦未抗辯其自
    白非出於任意性，復查無明顯事證足認檢察官及警察機關於
    製作該等筆錄時，有對被告施以法律所禁止之不正方法等情
    事，應認被告之自白均具有任意性，而具有證據能力。
二、次按被告以外之人於審判外之言詞或書面陳述，除法律有規
    定者外，不得作為證據。刑事訴訟當事人、代理人或辯護人
    於法院調查證據時，知有刑事訴訟法第一百五十九條第一項
    不得為證據之情形，而未於言詞辯論終結前聲明異議者，視
    為有前項之同意，同法第一百五十九條第一項及第一百五十
    九條之五第二項定有明文。經查，高雄關稅局扣押貨物運輸
    工具收據及搜索筆錄，均係被告以外之人於審判外所為之書
    面陳述，核其性質屬傳聞證據，依刑事訴訟法第一百五十九
    條第一項規定，本不具證據能力。然查，被告未於言詞辯論
    終結前對於上開文書聲明異議，本院審酌高雄關稅局扣押貨
    物運輸工具收據及搜索筆錄係公務員所製作，具有相當之中
    立性，上開文書之製作過程均無不適當之情形，其內容又與
    本件事實有相當之關聯性，均無證據證明係公務員違背法定
    程序所取得，且被告及其辯護人於本院審判終結前，就卷內
    上開卷證資料之證據能力均表示無意見，且亦無刑事訴訟法
    第一百五十九條之四顯有不可信之情況，與不得作為證據之
    情形，本案認定事實所引用之本案卷證所有文書證據、物證
    等證據，均有證據能力。
三、再按法院或檢察官得囑託醫院、學校或其他相當之機關、團
    體為鑑定；鑑定之經過及其結果，應命鑑定人以言詞或書面
    報告。刑事訴訟法第二百零八條第一項前段及第二百零六條
    第一項分別定有明文。經查，法務部調查局調科壹字第○九
    六二三○四二六○○號鑑定書、調科壹字第○九六二三○四
    二六一○號鑑定書、調科壹字第○九六二三○四二六二○號
    鑑定書及調科壹字第○九六二三○四二六三○號鑑定書各一
    紙，本質上固亦屬鑑定人員於審判外之書面陳述，然此係法
    務部調查局受理囑託所為之鑑定書面報告，揆諸上開規定，
    得僅由鑑定人出具書面鑑定報告而無須於審判中以言詞陳述
    ，係屬刑事訴訟法第一百五十九條第一項「被告以外之人於
    審判外之言詞或書面陳述，除法律有規定者外，不得作為證
    據」所稱「法律有規定者」之例外情形（刑事訴訟法第一百
    五十九條立法理由參照），而具有證據能力。
四、末查，本案照片十八張均係以機械（照相機）方式所留存之
    影像，並非依憑人之記憶再加以轉述而得，是以上開各物證
    均非供述證據，殊無傳聞證據排除法則之適用，復無證據證
    明係公務員違背法定程序或經偽造、變造所取得，又與本件
    事實具有相當之關聯性，應認照片十八張均有證據能力。
貳、實體部分：
一、訊據被告己○、乙○○、庚○○及丁○○均坦承前開共同運
    輸之事實等語明確（見本院九十七年六月十二日審判筆錄）
    ，而上開事實，復經渠等於偵查中供述屬實（見偵卷第二二
    頁至第二三頁、第七四頁；第二一頁至第二二頁、第十七頁
    、第十九頁；第十五頁至第十六頁、第十九頁），並有海洛
    因球十七粒扣案及高雄關稅局扣押貨物運輸工具收據及搜索
    筆錄、法務部調查局調科壹字第○九六二三○四二六○○號
    鑑定書、調科壹字第○九六二三○四二六一○號鑑定書、調
    科壹字第○九六二三○四二六二○號鑑定書及調科壹字第○
    九六二三○四二六三○號鑑定書各一紙、被告等人之入出境
    紀錄各一件、排出海洛因球之照片計十八張附卷可資佐參，
    均足證被告等人確有如事實欄所載共同運輸及私運管制物品
    進口之行為及主觀之犯意，彰彰甚明。綜上各情相互酌參，
    本件事證明確，被告等人之犯行，均洵堪認定。
二、按海洛因係第一級毒品，毒品危害防制條例第二條第二項第
    一款規定甚明。核被告四人所為，均係犯毒品危害防制條例
    第四條第一項之運輸第一級毒品罪及懲治走私條例第二條第
    一項之私運管制物品進口罪。其持有第一級毒品海洛因進而
    運輸，其持有之行為應被運輸之行為所吸收，不另論罪。又
    被告等人間有犯意聯絡及行為分擔，均為共同正犯。被告等
    人分別以一行為而觸犯前揭二罪名，為想像競合犯，各應從
    一重之運輸第一級毒品罪處斷。再被告等人運輸第一級毒品
    海洛因，為數非鮮，惟念其對重典之認識不夠深切，且運輸
    第一級毒品海洛之次數僅此一次，於入關時即被查獲，尚未
    流入市面，誠屬法重情輕，再者，按刑法第五十九條規定，
    犯罪之情狀可憫恕者，得酌量減輕其刑，同法第五十七條規
    定，科刑時應審酌一切情狀，尤應注意所列十款事項，作為
    科刑重輕之標準，兩條適用上固有區別，惟所謂「犯罪之情
    狀」與「一切情形」云云，並非有截然不同之領域，於裁判
    上酌減其刑時，應就犯罪一切情狀（包括第五十七條所列舉
    之十款事項），予以全盤考量，審酌其犯罪有無可憫恕之事
    由（即判例所稱有特殊之原因與環境等等，在客觀上足以引
    起一般同情，以及宣告法定低度刑，是否猶嫌過重），以為
    判斷。故適用第五十九條酌量減輕其刑時，並不排除第五十
    七條所列舉十款事由之審酌，其程度應達於確可憫恕，始可
    予以酌減（最高法院七十年度第六次刑事庭會議決議參照）
    ，惟犯毒品危害防制條例第四條第一項之販賣第一級毒品罪
    （「運輸」第一級毒品之情形亦應作相同之解釋），不分犯
    罪情節輕重，概處以法定刑死刑或無期徒刑，難免輕重失衡
    ，倘有情輕法重情形，於裁判時自得適用刑法第五十九條酌
    量減輕其刑，以避免過嚴之刑罰（司法院大法官解釋釋字第
    二百六十三號解釋意旨參照），因此，本案被告四人對其運
    輸海洛因之犯行科以法定最輕刑之無期徒刑，既有上開事由
    ，如處最輕刑度，猶嫌過重，衡情尚有可憫恕之處，本院仍
    就其運輸第一級毒品之部分，均依刑法第五十九條規定減輕
    其刑。爰審酌被告四人共同運輸第一級毒品海洛因，危害社
    會治安，惟被告己○在本案中居於主導之地位，惡性較重；
    其次為被告乙○○，至於被告丁○○、庚○○則為一時貪念
    所害而運輸毒品，其犯罪之程度及角色不同，在刑罰之效果
    上亦應加以區分，又姑念其等犯後自警詢以迄偵查、本院審
    理時均承坦犯行，足見渠等均知悔悟，犯後態度良好等一切
    情狀，分別量處如主文所示之刑，以資儆懲。
三、另按刑罰法令關於沒收之規定，兼採職權沒收主義與義務沒
    收主義；職權沒收，係指法院就屬於被告所有，供犯罪所用
    、預備用或因犯罪所得之物，仍得本於職權斟酌是否宣告沒
    收，例如刑法第三十八條第一項第二款、第三款、第三項前
    段等規定屬之；義務沒收，則又可分為絕對義務沒收與相對
    義務沒收，前者指凡法條有：「不問屬於犯人與否，沒收之
    」之特別規定者屬之，法院就此等物品是否宣告沒收，無斟
    酌餘地，除已證明滅失者外，不問屬於犯人與否或有無查扣
    ，均應宣告沒收，例如刑法第三十八條第一項第一款、第二
    項、第二百條、第二百零五條、第二百零九條、第二百十九
    條、第二百六十六條第二項、毒品危害防制條例第十八條第
    一項前段等規定屬之；後者指供犯罪所用、預備用或因犯罪
    所得，以屬於被告所有者為限，始應予以沒收，例如毒品危
    害防制條例第十九條第一項（最高法院九十六年度台上三六
    ０七號判決意旨參照）。經查：本案扣得如附表所示之物，
    業經法務部調查局調科壹字第○九六二三○四二六○○號鑑
    定書、調科壹字第○九六二三○四二六一○號鑑定書、調科
    壹字第○九六二三○四二六二○號鑑定書及調科壹字第○九
    六二三○四二六三○號鑑定書鑑定認定均含海洛因成分，有
    上開鑑定書四份在卷可參（見偵卷第五七頁至第六十頁），
    爰依毒危害防制條例第十八條第一項前段之規定，沒收銷燬
    之。末按沒收為從刑之一種，依主從不可分原則，應附隨於
    主刑而宣告之，且宣告沒收之物，亦應與本案論罪科刑之事
    實有關，依法應沒收或得沒收者為限，如與本案之犯罪事實
    無關，雖係於本案以外之其他犯罪事實，經論罪科刑時，應
    沒收或得沒收之物，亦僅得於該他案宣告沒收，而不得於本
    案併予宣告沒收（最高法院九十五年度台上字第六六六二號
    判決意旨參照）。經查：被告己○所有之ＭＯＴＯＲＯＬＡ
    手機（序號：000000000000000，ＳＩＭ卡
    門號一張：0000000000號）及被告乙○○所有之
    ＮＯＫＩＡ（序號：000000000000000，Ｓ
    ＩＭ卡門號一張：0000000000號），尚無證據足
    證係供犯本案運輸毒品或違反懲治走私條例所用之物，爰不
    另依毒品危害防制條例第十九條第一項之規定宣告沒收。
據上論斷，應依刑事訴訟法第二百九十九條第一項前段，毒品危
害防制條例第四條第一項、第十八條第一項前段，懲治走私條例
第二條第一項，刑法第十一條前段、第二十八條、第五十五條、
第五十九條，判決如主文。
本案經檢察官戊○○到庭執行職務
中    華    民    國    97    年     6    月    26    日
                  刑事第四庭    審判長法  官  鄭文祺
                                      法  官  許蕙蘭
                                      法  官  黃翰義
附表：
┌───┬─────┬───┬─────┬─────┐
│編號  │ 攜帶者   │數  量│合計淨重  │ 純質淨重 │
├───┼─────┼───┼─────┼─────┤
│ 一   │ 乙○○   │四  顆│149.55公克│101.16公克│
├───┼─────┼───┼─────┼─────┤
│ 二   │ 庚○○   │四  顆│151.91公克│102.75公克│
├───┼─────┼───┼─────┼─────┤
│ 三   │ 丁○○   │四  顆│148.62公克│100.53公克│
├───┼─────┼───┼─────┼─────┤
│ 四   │ 丙○○   │五  顆│186.98公克│126.47公克│
└───┴─────┴───┴─────┴─────┘
以上正本證明與原本無異。
如不服本判決應於收受本判決後10日內向本院提出上訴書狀，並
應敘述具體理由。如未敘述上訴理由者，應於上訴期間屆滿後20
日內向本院補提理由書狀（均須按他造當事人之人數附繕本）「
切勿逕送上級法院」。
                                      書記官  謝文心
中    華    民    國    97    年    6     月    27    日
附錄本件論罪科刑法條全文：
毒品危害防制條例第4條
製造、運輸、販賣第一級毒品者，處死刑或無期徒刑；處無期徒
刑者，得併科新臺幣1千萬元以下罰金。
製造、運輸、販賣第二級毒品者，處無期徒刑或7年以上有期徒
刑，得併科新臺幣7百萬元以下罰金。
製造、運輸、販賣第三級毒品者，處5年以上有期徒刑，得併科
新臺幣5百萬元以下罰金。
製造、運輸、販賣第四級毒品者，處3年以上10年以下有期徒刑
，得併科新臺幣3百萬元以下罰金。
製造、運輸、販賣專供製造或施用毒品之器具者，處1年以上7
年以下有期徒刑，得併科新臺幣1百萬元以下罰金。
前五項之未遂犯罰之。
懲治走私條例第2條
私運管制物品進口、出口逾公告數額者，處7年以下有期徒刑，
得併科新臺幣3百萬元以下罰金。
前項之未遂犯罰之。
第1項所稱管制物品及其數額，由行政院公告之。


司法院資訊處製作；財團法人民間司法改革基金會備份。
